【裁判字號】    98,訴,96
【裁判日期】    980330
【裁判案由】    違反毒品危害防制條例
【裁判全文】
臺灣彰化地方法院刑事判決                98年度訴字第96號
公  訴  人  臺灣彰化地方法院檢察署檢察官
被      告  甲○○
                    另案於臺灣彰化監獄彰化分監執行中
上列被告因違反毒品危害防制條例案件，經檢察官提起公訴（97
年度毒偵字第4535號），因被告於準備程序中為有罪之陳述，本
院合議庭裁定改由受命法官以簡式審判程序審理，判決如下：
    主  文
甲○○施用第一級毒品，累犯，處有期徒刑拾月。
    事  實
一、甲○○曾因施用毒品案件，經本院於民國89年3月4日，以89
    年度毒聲字第1195號裁定送觀察、勒戒後，認有繼續施用毒
    品之傾向，復經本院於89年4月7日，以89年度毒聲字第1749
    號裁定令入戒治處所，施以強制戒治1年，嗣於89年11月22
    日，以89年度毒聲字第5358號裁定停止戒治，所餘戒治期間
    付保護管束，並於90年4月3日保護管束期滿，未經撤銷視為
    強制戒治期滿，並由臺灣彰化地方法院檢察署檢察官於90年
    5 月6日，以90年度戒毒偵字第679號為不起訴處分確定。詎
    其於前揭強制戒治執行完畢釋放後5年內，復因施用第一級
    毒品案件，經本院於90年12月17日，以90年度毒聲字第4539
    號裁定令入戒治處所施以強制戒治1年，並以91年度訴字第
    12號判處有期徒刑8月確定，並於92年11月18日執行完畢。
    復因施用毒品案件，再經本院於94年3月30日，以94年度訴
    字第98號判處有期徒刑1年確定，於95年3月7日縮刑期滿執
    行完畢，仍不知悔改，復基於施用第一級毒品海洛因之犯意
    ，於97年11月1日20時許，在位於彰化縣芬園鄉○村○○路○
    段45號住處內，以海洛因摻水用針筒注射體內之方式，施用
    第一級毒品海洛因1次。嗣因其係毒品列管人口，經員警通
    知採尿而未到場，員警於97年11月3日13時30分許，在芬園
    鄉○○路與光華路路口旁之「7－11便利超商」向其詢「是
    否有施用毒品，才未到場採尿」，甲○○遂坦承施用第一級
    毒品海洛因而查獲。
二、案經彰化縣警察局彰化分局報請臺灣彰化地方法院檢察署檢
    察官偵查起訴。
    理  由
一、上開事實，業據被告甲○○於本院審理時自白不諱，且其於
    97年11月3日為警查獲時所採取之尿液，經送鑑驗結果，確
    呈嗎啡及可待因陽性反應，有彰化縣警察局彰化分局應受尿
    液採驗人尿液檢體採集送驗紀錄表及詮昕科技股份有限公司
    97年11月14日濫用藥物尿液檢驗報告（報告編號：7B060183
    ）各1 紙附卷可稽，足認被告自白與事實相符。本件事證明
    確，被告犯行洵堪認定。
二、按海洛因為毒品危害防制條例第2條第2項第1款所稱之第一
    級毒品，不得施用、持有。次按，毒品危害防制條例於92年
    7月9日修正公布，自93年1月9日施行，其中第20條、第23條
    將施用毒品之刑事處遇程序，區分為「初犯」及「5年內再
    犯」、「5年後再犯」。依其立法理由之說明：「初犯」，
    經觀察、勒戒或強制戒治後，應為不起訴處分或不付審理之
    裁定；經觀察、勒戒或強制戒治執行完畢釋放後，「5年內
    再犯」者，因其再犯率甚高，原實施之觀察、勒戒及強制戒
    治既已無法收其實效，爰依法追訴或裁定交付審理。至於經
    觀察、勒戒或強制戒治執行完畢釋放後，「5年後再犯」者
    ，前所實施之觀察、勒戒或強制戒治已足以遮斷其施用毒品
    之毒癮，為期自新及協助其斷除毒癮，仍適用「初犯」規定
    ，先經觀察、勒戒或強制戒治之程序。從而依修正後之規定
    ，僅限於「初犯」及「5年後再犯」二種情形，始應先經觀
    察、勒戒或強制戒治程序。倘被告於5年內已再犯，經依法
    追訴處罰，縱其第三次（或第三次以上）再度施用毒品之時
    間，在初犯經觀察、勒戒或強制戒治執行完畢釋放5年以後
    ，已不合於「5年後再犯」之規定，且因已於「5年內再犯」
    ，顯見其再犯率甚高，原實施觀察、勒戒或強制戒治，已無
    法收其實效，即應依該條例第10條處罰。至於第三次（或第
    三次以上）施用毒品之時間，是否宜有期間限制？以多久為
    適宜？則分屬刑事政策、專門醫學之範圍，非審判機關所能
    決定，有待循立法途徑解決（最高法院95年5月9日95年度第
    7次刑事庭會議及97年9月9日97年度第5次刑事庭會議決議參
    照）。本件被告前因施用毒品案件，經本院於89年3月4日，
    以89年度毒聲字第1195號裁定送觀察、勒戒後，認有繼續施
    用毒品之傾向，復經本院於89年4月7日，以89年度毒聲字第
    1749號裁定令入戒治處所，施以強制戒治1年，嗣於89年11
    月22日，以89年度毒聲字第5358號裁定停止戒治，所餘戒治
    期間付保護管束，並於90年4月3日保護管束期滿，未經撤銷
    視為強制戒治期滿，並由臺灣彰化地方法院檢察署檢察官於
    90年5月6日，以90年度戒毒偵字第679號為不起訴處分確定
    ；復於上開強制戒治執行完畢5年內，因施用第一級毒品案
    件，經本院於90年12月17日，以90年度毒聲字第4539號裁定
    令入戒治處所施以強制戒治1年，並經本院於91年6月12日，
    以91年度訴字第12號判處有期徒刑8月確定等情，有臺灣高
    等法院被告前案紀錄表及臺灣彰化地方法院檢察署刑案資料
    查註紀錄表各1份在卷足憑；是被告本件施用第一級毒品海
    洛因之犯行，雖已逾第一次強制戒治執行完畢後5年之期間
    ，然被告既曾於強制戒治執行完畢5年內再犯，並經依法追
    訴處罰同時並施以強制戒治，初已不合於條文所定「5年後
    再犯」之要件，即與毒品危害防制條例第20條第3項所定適
    用初犯之規定不符，揆諸首揭決議意旨，本件被告已於「5
    年內再犯」，甚至三犯，顯見其再犯率甚高，無論其「5年
    內再犯」之時點係於上開修法前或後，亦無論其後各次施用
    毒品之犯行，是否已逾第一次觀察勒戒或強制戒治執行完畢
    後5年，均毋須再重新施予觀察、勒戒或強制戒治之處遇程
    序，而應依毒品危害防制條第23條第2項規定，逕予訴追處
    罰。綜上所述，本件犯罪事證明確，被告前開犯行洵堪認定
    ，應予依法論科。
三、核被告甲○○所為，係犯毒品危害防制條例第10條第1項施
    用第一級毒品罪。其持有第一級毒品海洛因之低度行為，應
    為施用之高度行為所吸收，不另論罪。又被告前因施用第一
    級毒品案件，經本院於94年3月30日，以94年度訴字第98號
    判處有期徒刑1年確定，於95年3月7日縮刑期滿執行完畢等
    情，亦有上開前案紀錄表在卷可按，其於有期徒刑執行完畢
    後5年內，故意再犯本件有期徒刑以上之罪，為累犯，應依
    刑法第47條第1項之規定，加重其刑。爰審酌被告前有多次
    施用毒品前科，竟仍無視於毒品對於自身健康之戕害及國家
    對於杜絕毒品犯罪之禁令，一犯再犯，顯見上開刑罰實難收
    警惕之效，自不宜輕縱，應予嚴懲，惟斟酌修正後刑法刪除
    連續犯之規定，即採一罪一罰之刑事政策，為避免刑罰輕重
    失衡，及考量被告施用毒品僅戕害己身，犯後均坦承犯行，
    態度良好等一切情狀，量處如主文所示之刑。
據上論斷，應依刑事訴訟法第273條之1第1項、第299條第1項前
段，毒品危害防制條例第10條第1項，刑法第11條前段、第47條
第1項，判決如主文。
中    華    民    國    98    年    3     月    30    日
                        刑事第六庭    法  官  鮑慧忠
以上正本證明與原本無異。
如不服本判決應於收受判決後10日內向本院提出上訴書狀，並應
敘述具體理由；其未敘述上訴理由者，應於上訴期間屆滿後20日
內向本院補提理由書 (均須按他造當事人之人數附繕本)「 切勿
逕送上級法院」。
中    華    民    國    98    年    3     月    30    日
                                      書記官  陳秀娟
附錄本案論罪科刑法條：
毒品危害防制條例第10條
施用第一級毒品者，處6 月以上5 年以下有期徒刑。
施用第二級毒品者，處3 年以下有期徒刑。


司法院資訊處製作；財團法人民間司法改革基金會備份。
